臺灣高等法院民事判決
                                    108年度家上字第294號
上  訴  人  吳莎蒂  
訴訟代理人  孫治平律師
            許瓊之律師
被上訴人    吳東益  
訴訟代理人  黃上上律師

上列當事人間請求離婚等事件，上訴人對於中華民國108 年9 月
3 日臺灣臺北地方法院108 年度婚字第145 號第一審判決提起上
訴，本院於109年5月27日言詞辯論終結，判決如下：
    主      文
上訴駁回。
第二審訴訟費用由上訴人負擔。
    事實及理由
一、上訴人主張：兩造於民國101 年12月9 日結婚（起訴狀誤載
    為同年5 月9 日），婚後同住在台北市○○區○○街000 巷00號
    （下稱虎林街住所），並育有兩名未成年子女甲○○（104 年
    2 月6 日生）、乙○○（105 年6 月21日生）。被上訴人因長
    期失業，心情不佳，動輒因子女教養問題，與伊發生爭執與
    口角，曾於105 年10月間，因子女哭鬧，怒摔家中物品，向
    伊丟擲椅子並掌摑伊，將伊趕出家門，伊為維持婚姻，乃隱
    忍被上訴人前開行為。另伊母親於106 年10月病逝前，被上
    訴人以「嫁出去女兒，潑出去的水，不需要回娘家」為由，
    一再阻止伊回娘家，並動輒打罵伊，卻在伊母親病逝後，要
    求伊爭奪遺產，經伊質疑後，即遭被上訴人拳腳相向。兩造
    又於107 年6 、7 月間，在前開虎林街住所因子女教養及金
    錢問題起口角，伊再度遭被上訴人拳腳相向，經鄰居報警，
    員警至現場時，被上訴人之父親以夫妻吵架誤會一場為由，
    將員警勸離。嗣於107 年12月29日，伊在母親生前開設之宮
    廟幫忙，被上訴人怒氣沖沖趕到，竟在眾人面前對伊咆哮，
    且以三字經辱罵伊，經伊躲入房間，被上訴人旋即衝入，將
    在床上之甲○○抱起摔向伊，並以拳頭打破房間窗戶玻璃，可
    見兩造婚姻發生破綻已無回復之可能，並請酌定子女權利義
    務之行使或負擔（下稱親權），與給付子女之扶養費等情。
    爰依民法第1052條第2 項、第1055條第1 項及家事事件法第
    107 條第1 項等規定，求為判決㈠准兩造離婚；㈡甲○○、乙○○
    之親權由伊單獨任之；㈢被上訴人自本判決確定之日起至甲○
    ○、乙○○成年之日止，按月各給付子女扶養費新台幣（下同
    ）1 萬4623元（原審為上訴人敗訴之判決，伊不服提起上訴
    ）。並於本院上訴聲明：㈠原判決廢棄。㈡准兩造離婚。㈢甲○
    ○、乙○○之親權由上訴人單獨任之。㈣被上訴人自本判決確定
    之日起至甲○○、乙○○成年之日止，按月各給付子女扶養費1 
    萬4623元。
二、被上訴人則以：兩造於婚後，因上訴人母親曾出資300 萬元
    協助兩造買房，伊感恩在心並經常至嘉義，幫忙協助宮廟事
    務之處理，並在嘉義久住，始辭去台北工作。上訴人於103
    年10月間返回台北待產，伊則嘉義、台北兩地往返。至乙○○
    出生後，兩造返台北居住，伊乃於106 年7 月1 日至中興電
    工任職，後於107 年4 月、12月間，至潤泰與國泰公司擔任
    技術專員，正常上下班且收入穩定，並無長期失業之情形。
    伊從未阻止上訴人返回娘家或探視母親之情事，上訴人係於
    107 年12月23日無端向伊提出離婚之要求，同年月25日即離
    家不歸，翌日至嘉義宮廟舉辦法會。伊為挽回兩造婚姻，乃
    於同年月29日帶甲○○前往嘉義宮廟找上訴人，上訴人不僅與
    男性友人外出並姍姍返回宮廟，毫無意願與伊回家，且再度
    向伊提出離婚之請求，伊只能隻身帶甲○○返家。孰料，上訴
    人竟於107 年12月31日至虎林街住所搬走行李，離家至今未
    回。足見上訴人對於兩造婚姻發生破綻之可責性較高，不得
    依民法第1052條第2 項規定，訴請離婚等語，資為抗辯。並
    於本院答辯聲明：如主文所示。
三、查，㈠兩造於101 年12月9 日結婚，婚後同住在虎林街住所
    ，並育有兩名未成年子女甲○○（104 年2 月6 日生）、乙○○
    （105 年6 月21日生）；㈡上訴人自107年12月31日搬走後，
    兩造即分居至今等情，有卷附戶籍謄本、個人資料查詢結果
    可憑（見原審卷第23頁、第265 至267 頁），並為兩造所不
    爭執（見原審卷第222頁、本院卷第570頁），堪信為真。
四、本件應審究者為㈠上訴人依民法第1052條第2 項規定訴請離
    婚，是否有據？㈡若有，則兩造未成年子女之親權由何人任
    之為宜？另扶養費按月給付以若干為當？茲分別論述如下：
㈠、上訴人依民法第1052條第2 項規定訴請離婚，是否有據？
  ⒈民法第1052條第2 項所稱「有前項以外之重大事由，難以維
    持婚姻者」，係抽象的、概括的離婚事由，此乃緣於74年修
    正民法親屬編時，為因應實際需要，參酌各國立法例，導入
    破綻主義思想所增設。但其事由應由夫妻一方負責者，僅他
    方得請求離婚，是其所採者為消極破綻主義精神，非積極破
    綻主義。關於「難以維持婚姻之重大事由」，係以婚姻是否
    已生破綻而無回復之希望為其判斷之標準。而婚姻是否已生
    破綻無回復之希望，則應依客觀之標準，即難以維持婚姻之
    事實，是否已達於倘處於同一境況，任何人均將喪失維持婚
    姻意欲之程度而定。其次，若該重大事由，夫妻雙方均須負
    責時，應比較衡量雙方之有責程度，僅責任較輕之一方得向
    責任較重之他方請求離婚，如有責程度相同時，雙方均得請
    求離婚，始屬公允，是責任較重之一方應不得向責任較輕之
    他方請求離婚（最高法院94年度台上字第2059號民事裁判意
    旨參照）。
  ⒉經查：
    ⑴、上訴人主張被上訴人因長期失業，心情不佳，動輒因子
        女教養問題，與伊發生爭執與口角，曾於105 年10月間
        對伊拳腳相向，並於伊母親106 年10月病逝前、後，阻
        止伊返回嘉義娘家云云，固據提出錄音譯文為證（見原
        審卷第25至27頁、本院卷第317至353頁）。然查：
        ①、按當事人主張有利於己之事實者，就其事實有舉證
            之責任，民事訴訟法第277 條前段定有明文。又民
            事訴訟如係由原告主張權利者，應先由原告負舉證
            之責，若原告先不能舉證，以證實自己主張之事實
            為真實，則被告就其抗辯事實即令不能舉證，或其
            所舉證據尚有疵累，亦應駁回原告之請求（最高法
            院17年上字第917 號民事判例意旨參照）。
        ②、觀諸該錄音譯文全文意旨，被上訴人雖自陳曾在女
            兒出生後不久，因遭上訴人歇斯底里抓傷，且其母
            親在場勸阻無效，為使上訴人冷靜下來曾打伊一巴
            掌，僅此一次而已，其餘雙方僅有口角衝突等節（
            見原審卷第25頁、本院卷第329頁），核與上訴人
            所指謫被上訴人因心情不佳，動輒對伊拳腳相向乙
            節全然不同（被上訴人既不否認曾打上訴人一巴掌
            ，則上訴人聲請傳訊李佳霖〈見本院卷第403頁〉即
            無必要，附此陳明）。況新手父母因新生兒教養問
            題而起口角，多有所聞，亦難僅憑兩造初為人父母
            因一時情緒失控發生口角，並有肢體衝突，此固非
            理性溝通之行為，然與所謂「婚姻發生破綻已達無
            法回復」之程度，仍屬有間。況佐以兩造於前開衝
            突後又重修舊好，並以LINE互表關懷與情意（即上
            訴人對被上訴人稱：「老公，上班辛苦了。」與貼
            圖；被上訴人則回以在捷運上，並貼圖表達愛意，
            上訴人又回以開心並灑花圖樣之貼圖，見原審卷第
            245頁），益證兩造於105年10月間固曾發生肢體衝
            突，然又重修舊好，回復一般夫妻之日常生活。並
            未因此而發生婚姻破綻。
       ③、另上訴人指謫被上訴人於伊母106 年10月病逝前   
           後，阻止伊回嘉義娘家云云。但查，觀諸兩造間   
           自106 年6 月6 日（即西元2017年6 月6 日）至1  
            07 年12月10日（即西元2018年12月10日）間之LI 
             NE對話內容：「（被上訴人）妳跟他說星期四會
           去看妳媽。. . . （上訴人）：爸爸叫我們明天回
           去，不要星期四，怕星期五回來塞車、下雨。（被
           上訴人）好。」（原審卷第243 頁）；「（上訴人
           ）親愛的，我到嘉義了。（被上訴人）你女兒一覺
           到天亮。妳媽百日是1 月26？. . . （上訴人）我
           媽百日是1 月23。. . . 呼拜完了。」（原審卷第2
           45 頁）；「（上訴人）我到嘉義了。要進去戰鬥了
           . . . . 戰鬥結束，下次再開。. . . 」（見原審
           卷第253 頁），可知被上訴人除曾陪同上訴人返回
           娘家外，上訴人亦曾多次返回嘉義娘家，且於回嘉
           義時，主動向被上訴人報平安，顯無遭被上訴人阻
           止返回娘家之情事可言。故被上訴人既無阻止上訴
           人返回嘉義娘家探視母親之情事，則上訴人聲請本
           院傳訊證人吳莉莉證明被上訴人阻止伊返家乙事（
           見本院卷第409頁），亦無必要，附此陳明。
       ④、上訴人另又主張：兩造於107 年6 、7 月間，在虎林
           街住所因子女教養及金錢問題起口角，伊再度遭被
           上訴人拳腳相向，經鄰居報警，員警至現場時，被
           上訴人之父親以夫妻吵架誤會一場為由，將員警勸
           離云云，固舉李素鳳（見本院卷第405頁）為證。但
           查，李素鳳並非在場親眼見聞之人，其所知悉之情
           節，均係來自於上訴人片面之陳述，自難採為對上
           訴人有利之認定。況佐以若被上訴人果有對上訴人
           施暴，則當員警接獲報案並到場處理時，員警豈會
           經勸離現場，而任由上訴人遭被上訴人施暴之理？
           此與常情顯屬有違。退步言之，兩造子女於斯時分
           別為3歲、2歲，正值學齡前之探索階段，兩造初為
           人父母本需共同學習與成長，縱因年幼子女教養問
           題致意見不同，因而發生口角，在一般家庭實屬常
           見。自難僅憑兩造曾因子女教養起爭執，即可謂兩
           造婚姻發生破綻達無法回復之狀態。
       ⑤、是以，上訴人主張因被上訴人長期失業，心情不佳，
           動輒因子女教養問題，與伊發生爭執與口角，曾於1
           05 年10月間對伊拳腳相向，並於伊母親106 年10月
           病逝前、後，阻止伊返回嘉義娘家云云，並無可取
           。
   ⑵、上訴人又主張：被上訴人於107 年12月29日，伊在母親生
       前開設之宮廟幫忙，被上訴人怒氣沖沖趕到，竟在眾人
       面前對伊咆哮，且以三字經辱罵伊，經伊躲入房間，被
       上訴人旋即衝入，將在床上之甲○○抱起摔向伊，並以拳
       頭打破房間窗戶玻璃，可見兩造婚姻發生破綻已無回復
       之可能云云，並舉照片為證（見原審卷第29至30頁）。
       然查：
      ①、上訴人於107 年12月23日向被上訴人提出離婚要 求，
           並於同年月25日離家，被上訴人乃於同年月29日帶
           甲○○至嘉義，希望上訴人可以回家；上訴人卻與友
           人外出用餐並姍姍返回宮廟等情，為兩造所不爭執
           ；再參以兩名幼子（即甲○○未滿3歲、乙○○尚未2歲
           ）正需母親陪伴之際，上訴人卻因承接母親所遺留
           之宮廟擔任主持，經常滯留嘉義宮廟，以主持宮廟
           為其生活重心，致兩名幼子交由被上訴人照顧，然
           被上訴人除上班外，需負擔照顧兩名幼子之重責，
           且上訴人又無法在家分擔照顧子女之責， 在此身心
           煎熬之下，希望上訴人可以一同回家照顧子女，卻
           遭上訴人拒絕，則被上訴人於此情狀之下，質問上
           訴人並以拳頭打破房內之窗戶玻璃，亦屬一時情緒
           失控所致。要難因此即可謂被上訴人對上訴人施以
           暴力行為，致兩造間之婚姻發生破綻。
      ②、是以，上訴人主張：被上訴人於107 年12月29日，伊
          在母親生前開設之宮廟幫忙，被上訴人怒氣沖沖趕到
          ，竟在眾人面前對伊咆哮，且以三字經辱罵伊，經伊
          躲入房間，被上訴人旋即衝入，將在床上之甲○○抱起
          摔向伊，並以拳頭打破房間窗戶玻璃，可見兩造婚姻
          發生破綻已無回復之可能云云，仍無可取。
      ③、另被上訴人對於上訴人斷然拒絕一同返回台北，致情
          緒失控徒手打破房間玻璃乙節，既不爭執，則上訴人
          聲請傳訊證人林恭紘、林雅淯以資證明被上訴人於前
          開107年12月30日凌晨辱罵並徒手打破玻璃乙事（見
          本院卷第401頁、第405頁），本院核無必要，附此陳
          明。　　　　　
   ⑶、依上說明，兩造雖曾於甲○○出生後不久，上訴人因一時情
       緒失控，遭被上訴人打一耳光，後又重修舊好，回復夫
       妻正常生活與和諧；至107年間，上訴人因承接母親所遺
       留之宮廟擔任住持，經常滯留嘉義宮廟，並以經營宮廟
       為重心，而忽略家庭及兩名幼子女之照顧，兩造因此而
       生口角；於107年12月25日上訴人又因宮廟需舉行法會為
       由，南下嘉義，至107年12月29日下午，被上訴人攜甲○○
       至嘉義宮廟，希望上訴人於該日法會結束後可以一同返
       家，卻遭上訴人斷然拒絕，被上訴人因多日來，除需照
       顧兩名未滿3歲、2歲之幼子外，並要上班，在此身心煎
       熬情形下，質問上訴人並徒手打破房間窗戶玻璃，表達
       不滿之情緒，其手段固有不當，然考量一般人身處與被
       上訴人相同情境下，難免會有不滿之情緒，油然而生，
       其一時失慮徒手打破玻璃之行為，尚屬情有可原。惟上
       訴人並未同理被上訴人因在前開身心煎熬下之情緒反應
       ，卻於107年12月31日返家整理個人衣物後，即離家至今
       不回，致兩造婚姻發生破綻。故本院審酌上訴人未思量
       兩名未滿3歲、2歲之幼子女，亟需母親陪伴照顧之際，
       卻以主持宮廟為重心，致被上訴人除上班外，尚需身兼
       母職同時照顧兩名年幼子女，因上訴人自107年12月25日
       即南下嘉義，乃於同年月29日下午攜甲○○南下嘉義，希
       望上訴人可以一同返家，卻又遭上訴人拒絕，致一時情
       緒失控徒手打破房內窗戶玻璃，固有不當，然上訴人於1
       07年12月31日即藉此離家，至今不回，造成兩造長期分
       居，婚姻發生破綻等情狀，認上訴人之可歸責性較高。
       準此，上訴人對於兩造婚姻發生破綻之原因，其可歸責
       性既然較高，則上訴人依據民法第1052條第2項之規定，
       訴請離婚，於法無據，應予駁回。　
㈡、兩造未成年子女之親權由何人任之為宜？扶養費按月給付以
    若干為當？
    承前所述，上訴人因離家不回造成兩造長期分居，婚姻發生
    破綻，其可責性較高，不得依民法第1052條第2項規定訴請
    離婚，則其依同法第1055條規定，基於父母離婚為由，訴請
    本院酌定兩造未成年子女之親權由其行使並給付扶養費云云
    ，即屬無據，應併與駁回。
五、從而，上訴人依民法第1052條第2 項、第1055條第1 項及家
    事事件法第107 條第1 項等規定，訴請㈠准兩造離婚；㈡甲○○
    、乙○○之親權由伊單獨任之；㈢被上訴人自本判決確定之日
    起至甲○○、乙○○成年之日止，按月各給付子女扶養費1 萬46
    23元；均為無理由，不應准許。原審為上訴人敗訴之判決，
    理由雖與本院容有不同，但結論並無二致，本院仍應予以維
    持。上訴意旨仍執前詞指謫原判決不當，求予廢棄，為無理
    由，應駁回其上訴。
六、本件事證已臻明確，兩造其餘之攻擊或防禦方法及所用之證
    據，經本院斟酌後，認為均不足以影響本判決之結果，爰不
    逐一論列，附此敘明。
七、據上論結，本件上訴為無理由。判決如主文。
中　　華　　民　　國　 109　　年　　6　　月　　10 　　日
                  家事法庭    
                      審判長法  官  楊絮雲
                            法  官  李昆霖
                            法  官  郭顏毓
正本係照原本作成。
如不服本判決，應於收受送達後20日內向本院提出上訴書狀，其
未表明上訴理由者，應於提出上訴後20日內向本院補提理由書狀
（均須按他造當事人之人數附繕本）上訴時應提出委任律師或具
有律師資格之人之委任狀；委任有律師資格者，另應附具律師資
格證書及釋明委任人與受任人有民事訴訟法第466 條之1第1項但
書或第2項（詳附註）所定關係之釋明文書影本。如委任律師提
起上訴者，應一併繳納上訴審裁判費。
中　　華　　民　　國　　109 　年　　6 　　月　　10　　日

  　　　　　　　　　　　　　書記官  陳佳伶
附註：
民事訴訟法第466條之1（第1項、第2項）：
對於第二審判決上訴，上訴人應委任律師為訴訟代理人。但上訴
人或其法定代理人具有律師資格者，不在此限。
上訴人之配偶、三親等內之血親、二親等內之姻親，或上訴人為
法人、中央或地方機關時，其所屬專任人員具有律師資格並經法
院認為適當者，亦得為第三審訴訟代理人。